【裁判字號】    95,訴,233
【裁判日期】    950907
【裁判案由】    衛星廣播電視法
【裁判全文】
臺北高等行政法院判決
                                  95年度訴字第00233號
                              .
原      告  東森電視事業股份有限公司
代  表  人  甲○○
訴訟代理人  乙○○
被      告  國家通訊傳播委員會
代  表  人  蘇永欽（主任委員）
訴訟代理人  丙○○
上列當事人間因衛星廣播電視法事件，原告不服行政院中華民國
94年11月22日院臺訴字第0940092833號訴願決定，提起行政訴訟
。本院判決如下：
    主  文
原告之訴駁回。
訴訟費用由原告負擔。
    事  實
壹、事實概要：
    原處分機關行政院新聞局以原告（行政院新聞局94年7 月29
    日核准更名前之公司名稱為東森華榮傳播事業股份有限公司
    ）經營之「東森新聞台」頻道於民國（下同）94年6 月8 日
    14時55分36秒至15時56分48秒（原處分誤繕為14時55分35秒
    至15時56分47秒）播出之「1500東森整點新聞」節目，依規
    定得僅播出612秒之廣告，惟合併「1500東森整點新聞」廣
    告595秒、「1600搶先看」廣告190秒，實際播出廣告時間為
    785秒，違反衛星廣播電視法第23條第1項規定，又原告前因
    相同違法行為，經該局核處有案，茲再違規，乃依同法第37
    條第1項第1款規定，以94年8月1日新廣4字第0940624012 號
    處分書處以罰鍰新台幣（下同）30萬元，並請立即改正，逾
    期不改正者，將按次連續處罰。原告不服，提起訴願，經遭
    駁回，遂向本院提起行政訴訟。
貳、兩造聲明：
一、原告聲明求為判決：
(一)訴願決定及原處分均撤銷。
(二)訴訟費用由被告負擔。
二、被告聲明求為判決：
(一)原告之訴駁回。
(二)訴訟費用由原告負擔。
參、兩造之陳述：
一、原告主張之理由：
(一)原告94年6 月8 日「1500東森整點新聞」節目，實際播出時
    間為50分鐘，依衛星廣播電視法第23條之規定，得播出600
    秒廣告，原告實際播送之廣告秒數並未超過限制範圍。惟被
    告誤將「1500東森整點新聞」與「1600搶先看」兩節目時間
    合併計算之結果，致使原告於該時段播出之廣告秒數合計為
    785 秒，故認定原告有超秒之情事，顯有違誤。
(二)被告以潤利公司電視廣告監測記錄為依據，審查原告每一節
    目之長度及廣告時間是否符合衛星廣播電視法第23條之規定
    ，認定方式係以節目開始之圖卡出現時間起計。然依據AC
    Nielsen 公司節目廣告監播表，原告之「1500東森整點新聞
    」之廣告秒數並未超過限制範圍，且「1600搶先看」至次一
    節目「東森晚間新聞」，原告亦依規定秒數播出廣告，並無
    廣告超秒之事實可證，故原告並無違反衛星廣播電視法第23
    條第1 項之規定，潤利公司於認定原告節目開始之圖卡標準
    顯有違誤。被告僅依據潤利公司電視廣告監測記錄，認定原
    告違反衛星廣播電視法之規定，被告顯有輕率、行政怠惰之
    虞。
(三)按行政程序法第102 條前段之規定：「行政機關作成限制或
    剝奪人民自由或權利之處分前，除已依第39條規定，通知處
    分相對人陳述意見，或決定舉行聽證者外，應給予該處分相
    對人陳述意見之機會。」、第103 條之規定：「有下列各款
    情形之一者，行政機關得不給予陳述意見之機會：1 、大量
    做成同種類處分。2 、情況急迫，如予陳述意見之機會，顯
    然違背公益者。3 、受法定期間之限制，如予陳述意見之機
    會，顯然不能遵行者。4 、行政強制執行時所採取之各種處
    置。5 、行政處分所根據之事實，客觀上明白足以確認。6
    、限制自由權利之內容及程度，顯屬輕微，而無事先聽取相
    對人意見之必要者。7 、相對人於提起訴願前依法律應向行
    政機關聲請再審查、異議、復查、重審或其他先行程序者。
    8 、為避免處分相對人隱匿、移轉財產或潛逃出境，依法律
    所為保全或限制出境之處分。」是行政機關為限制或剝奪人
    民自由或權利之處分前，除符合行政程序法第103 條之規定
    或作成處分根據之法規另有明文禁止給予處分相對人陳述意
    見之規定外，應給予處分相對人聽證或陳述意見之機會。
(四)本件原處分係科處原告罰鍰，為限制人民權利之處分；又原
    處分既非屬行政程序法第103 條第3 、5 、6 、7 、8 款之
    情形，且原處分相對人非成千上萬，而使被告通知原告到場
    陳述意見有事實上之困難；再者衛星廣播電視法對廣告係採
    「先播後審」之制度，處分時系爭廣告之播出已歷時日，非
    屬「情況急迫，如予陳述意見之機會，顯然違背公益」﹔原
    處分所適用之依據，係以潤利公司電視廣告監測記錄為依據
    ，然因該公司認定節目開始之圖卡標準顯有違誤，且與一般
    電視監測公司如AC Nielsen公司，亦有重大差異，而被告又
    未給予原告陳述意見之機會，表達上述節目圖卡認定標準意
    見，以致被告自94年6 月4 日至同年6 月10日對於原告按日
    連續處以30萬元之罰鍰，共計210 萬元，對原告限制權利已
    達重大之程度，故本件並無行政程序法第103 條所定各款之
    情形。又查，衛星廣播電視法亦無不許原告陳述意見之規定
    ，故本件應有行政程序法第102 條之適用，被告未踐行此一
    基本程序要件，其處分即可認為違法，難謂已遵守行政程序
    法及衛星廣播電視法等相關規定。
(五)按行政機關對於人民有所處罰，必須確實證明其為違法之事
    實。倘不能證明違法事實之存在，其處罰即不能認為合法，
    行政法院（現改制為最高行政法院）著有39年判字第2 號判
    例。被告於訴願答辯書所陳「訴願人訴稱之『1600搶先看』
    實際上乃為插播之新聞節目快訊，不能算為一完整之節目，
    主要在預告隨後播出之『1600整點新聞』節目重點，以吸引
    觀眾繼續收看下一個節目。」。經查原告訴願書從未有此所
    述，又「1600搶先看」應屬「整點新聞」之新聞重點提示，
    故應與「1600整點新聞」視為同一節目，而非「1500東森整
    點新聞」之一部分，亦非「插播之新聞節目快訊」。被告僅
    以「訴願人顯對於法令認知有誤，所訴核不足採」為由，卻
    未詳細敘明其理由為何？顯有違39年判字第2 號判例及一般
    法律原則。
(六)退萬步言，衛星廣播電視法第23條第1 項規定「廣告時間不
    得超過每一節目播送總時間六分之一」，原告受處分之頻道
    本即為全新聞頻道，全天候24小時播放新聞事件，係為一「
    節目」，依法即可播放廣告合計14400 秒。惟原告為彙整新
    聞重點，即以相關字卡區別「時間」，並非代表不同節目區
    分，被告自行判斷將原告節目任意合併計算致誤認原告有廣
    告超秒之違法情事，顯與事實不符。被告於歷次訴願答辯書
    中，指稱原告對於法令認知有誤，並已將此標準周知業界，
    倘若原告將一日廣告集中於某一時段連續播出數小時，則將
    罔顧消費者收視權益；然依一般經驗法則，試問有哪一家傳
    播業者會將廣告集中於某一時段連續播出數小時？且原告一
    天之廣告秒數並未逾越14400 秒，不致過度侵犯觀眾收視權
    益。若真有前述情況產生，試問有哪一廣告主同意此種宣傳
    方式而繼續委託該傳播業者播放廣告？被告之答辯內容，顯
    有違反一般常理及經驗法則之意。
(七)綜上所陳，原告所播出之「1500東森整點新聞」節目之廣告
    秒數，並未違反衛星廣播電視法第23條第1 項之規定；被告
    以原告違反衛星廣播電視法第23條第1 項之規定，然並未提
    出違反法令事實之相關證明，僅以其片面認定之節目時間，
    其認事用法違反行政程序法之相關規定，有違一般法律原則
    ，亦屬不合，請判決如原告訴之聲明云云。
二、被告主張之理由：
(一)按衛星廣播電視法第23條第1 項規定：「廣告時間不得超過
    每一節目播送總時間六分之一。」違反者，依同法第35條第
    4 款規定，予以警告；同法第37條第1 項第1 款復規定：衛
    星廣播電視事業及境外衛星廣播電視事業有1 年內經處罰2
    次。再由前2 條（第35條、第36條）各項情形之一者，處20
    萬元以上200 萬元以下罰鍰，並通知限期改正，逾期不改正
    者，得按次連續處罰。
(二)經查原告所經營之「東森新聞台」於94年6 月8 日播出之「
    1500東森整點新聞」節目，經行政院新聞局詳加檢視節目側
    錄帶，該節目播出時間係自當日14時55分35秒之「1500整點
    新聞」圖卡出現起，至15時56分47秒「1600整點新聞」圖卡
    出現止，播送之廣告時間應為612 秒，實際播出785 秒，廣
    告時間超過173 秒，已違反衛星廣播電視法第23條第1 項規
    定，原告所檢附之尼爾森公司94年6 月8 日之監播表，與行
    政院新聞局委託潤利公司電視廣告監測記錄日報總表提供數
    據相同，廣告總秒數皆是785 秒，廣告時間超過173 秒。上
    開節目之廣告長度已超過衛星廣播電視法第23條第1 項規定
    ，違規事實洵堪認定。
(三)原告辯稱「1600搶先看」與「1600整點新聞」應視為同一節
    目，而非「1500整點新聞」之一部分。惟「1600搶先看」為
    下一節目之預告，即下一節目尚未正式開始，自應併入「
    1500整點新聞」節目時間之內，「1600搶先看」既為預告之
    性質，自不能算為一完整之節目。又節目長度之計算，行政
    院新聞局均以節目開始之圖卡出現時間起計，至下一節目圖
    卡出現止計其總秒數，廣告時間即以前開節目實際播送總時
    間之六分之一為準，行政院新聞局亦向以此標準周知業界，
    新政院新聞局作出行政處分前，除參酌潤利公司電視廣告監
    測紀錄外，並逐一檢視有違規事實之側錄帶，詳加核對電視
    廣告監測記錄日報總表之廣告內容，原告所辯實無法具體證
    明該節目之廣告時間符合前開規定。
(四)原告前因違反同一法條規定，經行政院新聞局分別以93年9
    月27日新廣4 字第0930625424號、94年1 月11日新廣4 字第
    0940620540號、94年5 月4 日新廣4 字第0940622412號、94
    年5 月16日新廣4 字第0940622609號、第0000000000號、94
    年6 月14日新廣4 字第0940623270號、94年7 月1 日新廣4
    字第0940623480號、第0000000000號、第0000000000號及第
    0000000000號、第0000000000號、94年7 月29新廣4 字第09
    40624013號處分書核有案，茲再違規，核處原告30萬元，並
    無不妥。另行政程序法103 條第5 項規定：「行政處分所根
    據之事實，客觀上明白足以確認，行政機關得不給予陳述意
    見之機會」，該節目廣告超秒之違法事實，在客觀上依潤利
    公司電視廣告監測記錄日報總表及側錄帶為證，違規事實明
    白得以確認，自得不給予原告陳述意見之機會。
(五)原告經營衛星廣播電視事業，應遵守衛星廣播電視法相關規
    定，以善盡媒體社會責任，茲任令其頻道違規播出違法之畫
    面內容，明顯違反注意義務，自應負法律責任。行政院新聞
    局審酌其違法情節，依法核處，認事用法尚無不合，請判決
    駁回原告之訴等語。
    理  由
甲、程序方面：被告代表人由鄭文燦變更為蘇永欽，並均已具狀
    承受訴訟，合先敘明。
乙、實體方面：
壹 、兩造陳述要旨：
一、原告主張「1500東森整點新聞」節目，實際播出時間為50分
    鐘，得播出600秒廣告，其中插播之「1600搶先看」屬「160
    0整點新聞」之重點提示，與「1600整點新聞」為同一節目
    ，而非「1500東森整點新聞」之一部分，亦非「插播之新聞
    節目快訊」，被告誤將「1500東森整點新聞」與「1600搶先
    看」兩節目時間合併計算之結果，致使原告於該時段播出之
    廣告秒數合計為785秒，故認定原告有超秒之情事，顯有違
    誤等語。
二、被告則以「1600搶先看」為下一節目之預告，不能算為一完
    整節目，其下一節目既尚未開始，自應併入「1500整點新聞
    」節目時間之內，原告前於1年內經處罰2次，本次再有廣告
    超秒情形，故科處罰金30萬元並命立即停止行為，並無違誤
    等置辯。
貳、兩造不爭之事實及兩造爭點：
    如事實概要欄所述之事實，業據提出潤利公司電視廣告監測
    紀錄、Nielsen Media Reserach Taiwan之監測紀錄、側錄
    錄影帶、行政院新聞局93年9 月27日新廣4 字第0930625424
    號、94年1 月11日新廣4 字第0940620540號、94年5 月4 日
    新廣4 字第0940622412號、94年5 月16日新廣4 字第094062
    26 09 號、第0000000000號、94年6 月14日新廣4 字第0940
    623270號、94年7 月1 日新廣4 字第0940623480號、第0000
    000000號、第0000000000號、第0000000000號、第00000000
    00號、94年7 月29日新廣4 字第0940624013號處分書為証，
    為兩造所不爭執，堪信為真，兩造爭點厥為：「1600搶先看
    」之廣告190 秒，是否應計入「1500整點新聞」之節目廣告
    秒數限制之內？
參、本院之判斷：
一、本件應適用之法條與法理：
(一)衛星廣播電視法第23條第1項規定：「廣告時間不得超過每
    一節目播送總時間六分之一。」。
(二)衛星廣播電視法第35條第4款規定：「衛星廣播電視事業或
    境外衛星廣播電視事業有下列情形之一者，予以警告：1、
    ．．．4、違反第21條、第23條、第28條、第30條、第31條
      或第32條規定者。」
(三)衛星廣播電視法第36條第1款規定：「衛星廣播電視事業或
    境外衛星廣播電視事業經依前條規定警告後，仍不改正者，
    處10萬元以上1百萬元以下罰鍰，並通知限期改正。又第37
    條第1項第1款規定，1年內經處罰2次，再有前2條各款情形
    之一者，處20萬元以上2百萬元以下罰鍰，並通知限期改正
    ，逾期不改正者，得按次連續處罰。」。
二、「1600搶先看」之廣告190秒，應計入「1500整點新聞」之
    節目廣告秒數限制之內：
(一)原告所經營「東森新聞台」頻道94年6月8日播出之「1500東
    森整點新聞」節目，其時間自14時55分36秒「1500東森整點
    新聞」圖卡出現時間起計，至15時56分48秒下一節目「東森
    整點新聞-1600整點新聞」圖卡出現前為止，為一完整節目
    ，至於「1600搶先看」係此一節目穿插快訊，主要在預告隨
    後播出之「1600整點新聞」節目重點，以吸引觀眾繼續收看
    下一個節目，其本身即具有「為下一個節目作廣告」之性質
    ，此一本身具有廣告性質之預告，其後播出之廣告190秒，
    自屬於「1500東森整點新聞」節目之廣告。
(二)原告雖謂依Nielsen Media Reserach Taiwan之監測紀錄，
    「1500東森整點新聞」節目之廣告僅有595秒云云，惟依該
    監測紀錄顯示。「1600搶先看」之廣告小計8檔190秒，如合
    併「1500東森整點新聞」、「1600搶先看」之廣告仍為42檔
    、785秒，與潤利公司電視廣告監測紀錄相同，其區分只在
    於是否把「1600搶先看」後所播之廣告併入「1500整點新聞
    」內廣告秒數而已，原告主張尚不足採。
(三)原告復謂東森新聞台為全新聞頻道，全天候24小時播放新聞
    事件，係為一「節目」，依法即可播放廣告合計14400秒。
    原告為彙整新聞重點，即以相關字卡區別「時間」，並非代
    表不同節目區分云云，惟查電視各時段廣告因整體收視率或
    特定族群收視率之不同，廣告費用亦不相同，衛星廣播電視
    法第23條第1項所以規定「廣告時間不得超過每一節目播送
    總時間六分之一」，目的即在於限制電視業者不可於收視率
    高之時段播出過多之廣告，以免過度侵犯觀眾收視權益，原
    告自不得以插播「1600搶先看」為藉口，於「1500整點新聞
    」節目內播出190秒廣告，以規避前揭立法目的，原告主張
    尚無足採。
(四)原告復主張行政院新聞局未給原告陳述意見之機會云云，惟
    按行政程序法103條第5項規定：「行政處分所根據之事實，
    客觀上明白足以確認，行政機關得不給予陳述意見之機會」
    ，前揭節目廣告超秒之違法事實，在客觀上依潤利公司電視
    廣告監測記錄日報總表及側錄帶，已可確認違規事實，行政
    院新聞局自得不給予原告陳述意見之機會。
三、綜上所述，原處分以原告「1500東森整點新聞」節目播出廣
    告時間超秒，違反衛星廣播電視法第23條第1項規定。而原
    告前因相同違法行為，經行政院新聞局核處有案，茲再違規
    ，行政院新聞局處依其93年12月22日新廣4字第0930626520
    號令修正發布「本局處理衛星廣播電視事業及境外衛星廣播
    電視事業違反衛星廣播電視法罰鍰案件裁量基準」，科處原
    告罰鍰30萬元，並命立即改正，並無違誤訴願決定予以維持
    ，亦稱正確。原告徒執前詞，訴請撤銷，為無理由，應予駁
    回。
肆、兩造其餘攻擊防禦方法均與本件判決結果不生影響，故不逐
    一論述，併此敘明。
據上論結，本件原告之訴為無理由，爰依行政訴訟法第98條第3
項前段，判決如主文。
中    華    民    國    95    年    9     月    7     日
                        第四庭審判長法  官  鄭忠仁
                                    法  官  楊莉莉
                                    法  官  畢乃俊
上為正本係照原本作成。
如不服本判決，應於送達後20日內，向本院提出上訴狀並表明上
訴理由，如於本判決宣示後送達前提起上訴者，應於判決送達後
20日內補提上訴理由書（須按他造人數附繕本）。
中    華    民    國    95    年    9     月    7     日
                                    書記官  簡信滇


司法院資訊處製作；財團法人民間司法改革基金會備份。
